臺灣新竹地方法院刑事判決
110年度易字第413號
公  訴  人  臺灣新竹地方檢察署檢察官
被      告  呂學誠


                    （現於法務部○○○○○○○○附設勒                      戒所觀察勒戒中）
            詹良訓



上列被告因竊盜案件，經檢察官提起公訴（108年度偵字第13546
號、109年度偵字第9431號），本院判決如下：
    主  文
丙○○犯結夥三人以上竊盜罪，累犯，處有期徒刑壹年。
未扣案之犯罪所得新臺幣伍仟元沒收，於全部或一部不能沒收或
不宜執行沒收時，追徵其價額。
戊○○共同犯竊盜罪，處有期徒刑陸月，如易科罰金，以新臺幣壹
仟元折算壹日。
未扣案之犯罪所得新臺幣貳萬元沒收，於全部或一部不能沒收或
不宜執行沒收時，追徵其價額。
    事  實
一、丙○○與戊○○因「黑仔」介紹而結識。緣丁○○自民國104年6月
    間向曹建安（另為不起訴處分）承租新竹縣○○鎮○○○段000號
    地號之土地以放置廣告T壩鋼管7組及鋼管附屬鐵材，「黑仔
    」、葉斯龍經廖良騰（渠等三人另以職權告發，詳如後述）
    告知獲悉此情。嗣戊○○因需錢孔急向「黑仔」商借新臺幣（
    下同）20,000元，因而應允「黑仔」要求，與丙○○共同意圖
    為自己不法之所有，基於竊盜之犯意聯絡，於108年7月8日
    至乙○○（另為不起訴處分）經營之展茂資源回收有限公司（
    下稱展茂公司），兩人分別以智宇廣告公司代表及介紹人身
    分，與展茂公司簽約，以每公斤6元價格變賣前揭廣告T壩鋼
    管7組及鋼管附屬鐵材。嗣丙○○更承接上開竊盜及結夥三人
    以上竊盜之犯意，與「黑仔」、葉斯龍、廖良騰等成年男子
    ，在乙○○派車於同年月9日至12日至前揭土地載運前揭廣告T
    壩鋼管7組及鋼管附屬鐵材期間，4人曾一同到場協助，前揭
    廣告T壩鋼管7組及鋼管附屬鐵材終被搬運殆盡，本件因而行
    竊得逞，丙○○則分得5000元作為報酬。嗣經丁○○驚覺遭竊，
    報警處理後，始循線查悉上情。
二、案經丁○○訴請新竹縣政府警察局新埔分局報請臺灣新竹地方
    檢察署檢察官偵查起訴。　　
    理  由
壹、程序方面
一、本判決所引用之證據資料（詳後引用之各項證據），其中係
    屬傳聞證據部分，縱無刑事訴訟法第159 條之1 至第159 條
    之4 或其他規定之傳聞例外情形，因檢察官、被告丙○○、戊○○均已同意做為證據使用（見本院卷㈠第255-256、318-319
    頁），且本院審酌卷內並無事證顯示各該陳述做成時、地與
    周遭環境，有何致令陳述內容虛偽、偏頗之狀況後，也認為
    適當，依照刑事訴訟法第159 條之5 第1 項，應認有證據能
    力。
二、本院以下所引用之非供述證據，均與本件事實具有自然關聯
    性，且核屬物證、書證性質，又查無事證足認有違背法定程
    序或經偽造、變造所取得等證據排除之情事，復經本院依刑
    事訴訟法第164 、165 條規定踐行調查程序，況檢察官及被
    告2人對此部分之證據能力均不爭執，是堪認有證據能力。
貳、實體方面─事實認定
一、訊據被告丙○○於本院準備程序及審理程序中均坦承犯行（見
    本院卷㈠第142-143、318、355頁；卷㈡第9、23頁），而戊○○
    本否認犯行，但最終於本院111年1月25日審判程序中坦承犯
    行（見本院卷㈡第9-10、20-21頁），並有證人即告訴人丁○○
    警詢及偵訊之證述（見偵9431卷㈠第162-163頁；他卷第56-5
    9、94-95頁）、證人曹建安警詢及偵訊之證述（見偵9431卷
    ㈠第165-166頁；他卷第56-58頁）、證人乙○○警詢及偵訊之
    證述（見他卷第62-63頁；偵9431卷㈠第9-10頁背面；偵1354
    6卷第62-63、84-86頁；本院卷㈡第10-15頁）、證人即展茂
    公司員工甲○○偵查中之證述（見偵9431卷㈡第87-88頁；本院
    卷㈠第356-365頁）可佐，另有土地租賃合約書、104年間本
    件廣告T壩鋼管及鋼管附屬鐵材放置之照片（他卷第4-5、8-
    9頁）、買賣合約書、本件廣告T壩鋼管及鋼管附屬鐵材遭竊
    後現場照片、監視錄影畫面截取照片（見他卷第10、11頁：
    偵9431卷㈠第175-196頁）、乙○○提供之秤量單（偵9431卷㈠
    第18、19頁背面、20頁）在卷可參，被告二人之犯行，至堪
    認定。
二、公訴意旨原認「黑仔」即被告戊○○之暱稱，無非係以被告丙○○於偵訊之陳述為佐，惟此情業據被告戊○○所否認（見本院
    卷㈠第143頁）， 被告丙○○於本院準備程序中亦陳稱：我說
    的「黑仔」是戊○○的老闆，他找戊○○出來做人頭把T壩賣掉
    等語（見本院卷㈠第145頁），檢察官於本院111年1月25日審
    理程序中亦將「黑仔」列為其他共犯（見本院卷㈡第23頁）
    ，是「黑仔」應另有其人。
三、公訴意旨另認被告戊○○有至現場搬運本件廣告T壩鋼管7組及
    鋼管附屬鐵材，惟被告戊○○堅詞否認，況被告丙○○於本院審
    理程序中證稱：「黑仔」說戊○○不用去，我也並未見過戊○○
    到現場等語（見本院卷㈠第366頁），遍查卷內亦無充足證據
    證明被告戊○○曾到現場搬運，故此部分公訴意旨容有誤會。
    　　
四、公訴意旨雖認被告丙○○所犯乃刑法第320條第1項竊盜罪，惟
    其有與「黑仔」、葉斯龍、廖良騰等人至現場協助搬運，業
    據認定如前，是檢察官當庭更正起訴法條為刑法第321條第1
    項第4款結夥三人以上竊盜罪（見本院卷㈡第23頁），本院自
    毋庸變更起訴法條，特此敘明。　　
五、綜上所述，本件事證明確，應依法論處。被告丙○○聲請調查
    證人呂學贏，以證明當時變賣T壩時呂學贏曾稱涉及黑道，
    而不給價金乙情，然本件被告丙○○竊盜及獲利部分業已明確
    ，此部分已無調查之必要；另告訴人於本件辯論終結後另具
    狀聲請調查黑道是否有涉及此案及變賣金流（見本院卷㈡第1
    43-146頁），按刑事訴訟之當事人僅限於檢察官、被告，告
    訴人聲請調查證據，其性質僅係督促檢察官依法於刑事訴訟
    上行使其職權而已。本件檢察官於本院111年1月25日審理程
    序已無聲請調查之證據（見本院卷㈡第22-23頁），且本件被
    告2人被訴犯行已足認定明確如上，故核應無調查之必要，
    附此敘明。
參、實體方面─論罪科刑
一、核被告戊○○所為，係犯刑法第320條第1項之普通竊盜罪，被
    告丙○○所為，則係犯刑法第321條第1項第4款結夥三人以上
    竊盜罪，被告戊○○與被告丙○○間有犯意聯絡及行為分擔，應
    論以共同正犯。
二、查被告丙○○前因數次竊盜、違反毒品危害防制條例、賭博等
    案件，各經法院判決判處有期徒刑確定後，經臺灣桃園地方
    法院以101年度聲字第2623號裁定應執行有期徒刑3年8月及2
    年5月確定，有期徒刑3年8月部分於103年9月11日執行完畢
    ，嗣接續執行有期徒刑2年5月，於105年5月9日假釋出監，
    並於105年11月11日有期徒刑所餘刑期內未經撤銷假釋，其
    未執行之刑，以已執行論，有臺灣高等法院被告前案紀錄表
    1份可佐，是被告受徒刑之執行完畢，5年以內故意再犯本案
    有期徒刑以上之罪，為累犯，本院參照釋字第775號解釋意
    旨，衡酌使本件構成累犯之罪，與本件被告所犯之罪，罪名
    相同，可認被告主觀上具有特別惡性，且對刑罰反應力薄弱
    ，爰依刑法第47條第1項規定加重其最低本刑。
三、爰審酌被告2人正值青壯，竟不思以正當途徑獲取財物，任
    意竊取他人財物，侵害他人財產安全，所為殊值非難；再考
    量被告2人固坦承犯行，但未能賠償告訴人分毫之犯後態度
    ，兼衡被告丙○○自承教育程度為國中畢業、案發時從事水泥
    工、日薪2500元，未婚；被告戊○○自承教育程度為國中肄業
    ，案發從事理貨員，時薪160元，離婚，無未成年子女，暨
    本件犯罪動機、手段、被告2人素行、犯罪參與程度、所獲
    利益、告訴人所受財損等一切情狀，量處如主文第1、3項所
    示之刑，並就被告戊○○部分諭知易科罰金折算標準，以資懲
    儆。　　
肆、沒收之說明
一、「任何人都不得保有犯罪所得」為普世基本法律原則，犯罪
    所得之沒收、追繳或追徵，在於剝奪犯罪行為人之實際犯罪
    所得（原物或其替代價值利益），使其不能坐享犯罪之成果
    ，以杜絕犯罪誘因，可謂對抗、防止經濟、貪瀆犯罪之重要
    刑事措施，性質上屬類似不當得利之衡平措施，著重所受利
    得之剝奪。然苟無犯罪所得，自不生利得剝奪之問題，固不
    待言，至二人以上共同犯罪，關於犯罪所得之沒收、追繳或
    追徵，倘個別成員並無犯罪所得，且與其他成員對於所得亦
    無事實上之共同處分權時，同無「利得」可資剝奪，特別在
    集團性或重大經濟、貪污犯罪，不法利得龐大，一概採取絕
    對連帶沒收、追繳或追徵，對未受利得之共同正犯顯失公平
    。有關共同正犯犯罪所得之沒收、追繳或追徵，本院改採沒
    收或追徵應就各人所分得者為之之見解，最高法院104 年度
    台上字第3937號判決意旨足資參照。
二、查被告丙○○於偵查中供稱：因本案我獲得5000元等語（偵13
    546卷第59頁），而被告戊○○具狀自承：「黑仔」借我20000
    元等語（見本院卷㈠第523-525頁），均應依刑法第38條之1
    第1項規定宣告沒收，於全部或一部不能沒收或不宜執行沒
    收時，依同條第3項規定，追徵其價額。　　
伍、職權告發
　　被告丙○○與「黑仔」、葉斯龍、廖良騰共同竊取本件廣告T
    壩鋼管7組及鋼管附屬鐵材乙節，涉犯刑法第321條第1項第4
    款結夥三人以上竊盜罪，本院爰依職權告發，由檢察官另行
    偵辦，附此敘明。 　　　　
據上論斷，應依刑事訴訟法第299 條第1 項前段，判決如主文。
本案經檢察官蔡宜臻提起公訴，檢察官黃嘉慧到庭執行職務。
中　　華　　民　　國　　111 　年　　2 　　月　　11　　日
                  刑事第六庭  法　官　 林涵雯
以上正本證明與原本無異。
如不服本判決應於收受本判決後20日內向本院提出上訴書狀，上
訴書狀應敘述具體理由。上訴書狀未敘述上訴理由者，應於上訴
期間屆滿後20日內補提理由書狀於本院(均須按他造當事人之人
數附繕本 )「切勿逕送上級法院」。 
中　　華　　民　　國　　111 　年　　2 　　月　　11　　日
                              書記官   林汶潔
附錄本案論罪科刑法條：
中華民國刑法第320條
意圖為自己或第三人不法之所有，而竊取他人之動產者，為竊盜
罪，處五年以下有期徒刑、拘役或五十萬元以下罰金。
意圖為自己或第三人不法之利益，而竊佔他人之不動產者，依前
項之規定處斷。
前二項之未遂犯罰之。
中華民國刑法第321條
犯前條第一項、第二項之罪而有下列情形之一者，處六月以上五
年以下有期徒刑，得併科五十萬元以下罰金：
一、侵入住宅或有人居住之建築物、船艦或隱匿其內而犯之。
二、毀越門窗、牆垣或其他安全設備而犯之。
三、攜帶兇器而犯之。
四、結夥三人以上而犯之。
五、乘火災、水災或其他災害之際而犯之。
六、在車站、港埠、航空站或其他供水、陸、空公眾運輸之舟、
   車、航空機內而犯之。
前項之未遂犯罰之。